【裁判字號】    96,易,1461
【裁判日期】    970516
【裁判案由】    傷害
【裁判全文】
臺灣桃園地方法院刑事判決              96年度易字第1461號
公  訴  人  臺灣桃園地方法院檢察署檢察官
被      告  乙○○
            甲○○
上列被告等因傷害案件，經檢察官提起公訴（96年度偵字第9695
號、第12912 號），本院判決如下：
    主  文
乙○○傷害人之身體，處有期徒刑伍月，如易科罰金，以新臺幣
貳仟元折算壹日，減為有期徒刑貳月又拾伍日，如易科罰金，以
新臺幣貳仟元折算壹日。
甲○○無罪。
    事  實
一、乙○○係甲○○之友人，其於民國96年3 月9 日至甲○○工
    作之臺灣中油股份有限公司桃園煉油廠（下稱：煉油廠）找
    甲○○時，因自該煉油廠不詳員工處聽聞該煉油廠煉製一組
    第一蒸餾工場之場長丙○○有故意刁難屬下員工之情事，竟
    基於傷害之犯意，先利用上開不詳員工所提供丙○○平日駕
    駛車輛之車號尋找丙○○，嗣於96年3 月12日上午見丙○○
    使用之車輛停於煉油廠內，遂向不知情之甲○○借用車號OB
    -3229 號自用小客車，欲伺機跟蹤丙○○。俟同日上午8 時
    許，乙○○見丙○○駕車離開煉油廠，旋駕駛向甲○○借得
    之上開汽車跟蹤丙○○準備行兇，嗣同日上午8 時30分許，
    乙○○駕車跟隨丙○○到達桃園縣蘆竹鄉○○村○○街333
    巷3 號丙○○之住處前時，即下車徒手毆打丙○○之臉部1
    拳，致丙○○受有右眼視網膜破孔之傷害。乙○○行兇後旋
    駕車逃離現場，嗣經丙○○記下車號而報警循線查獲。
二、案經丙○○訴由桃園縣政府警察局大園分局報請臺灣桃園地
    方法院檢察署檢察官偵查起訴。
    理  由
壹、有罪部分：
一、上開事實業據被告乙○○坦承不諱，並經證人丙○○於本院
    審理時具結證述綦詳，且有來賓會客通知單、診斷證明書各
    1 紙在卷可考，足徵被告之自白與事實相符，本件事證已經
    明確，被告乙○○之犯行堪予認定，應依法論科。
二、核被告乙○○所為，係犯刑法第277 條第1 項之普通傷害罪
    。爰審酌被告乙○○與被害人丙○○素不相識，竟僅因聽聞
    他人批評丙○○，即萌生傷害丙○○之意，其犯罪之動機實
    非可採，另參酌丙○○眼部所受傷害非輕，及被告乙○○犯
    後雖坦承犯行，但迄今未賠償丙○○所受損害等一切情狀，
    量處如主文所示之刑，並諭知易科罰金之折算標準。又中華
    民國九十六年罪犯減刑條例已於96年7 月16日實施，因被告
    犯罪時間係在96年4 月24日以前，爰併依該條例第2 條第1
    項第3 款之規定減其宣告刑二分之一，且依該條例第9 條、
    刑法第41條第1 項前段之規定，就減得之刑再諭知易科罰金
    之折算標準。
貳、無罪部分：
一、公訴意旨略以：被告甲○○係在煉油廠工作，因調動問題對
    其主管丙○○生有不滿，於96年3 月9 日乙○○至煉油廠找
    甲○○時，竟與乙○○共同基於傷害之犯意聯絡，由甲○○
    告知丙○○之住處及特徵，再於同年月12日上午8 時30分許
    ，由乙○○駕駛甲○○所有之車號OB-3229 號自用小客車，
    至桃園縣蘆竹鄉○○村○○街333 巷3 號丙○○之住處前，
    動手毆打丙○○，造成丙○○受有右眼視網膜破孔之傷害後
    駕車離去，因認被告甲○○涉犯刑法第277 條第1 項之傷害
    罪嫌。
二、按犯罪事實應依證據認定之，無證據不得認定犯罪事實；又
    不能證明被告犯罪者，應諭知無罪之判決，刑事訴訟法第15
    4 條第2 項、第301 條第1 項分別定有明文。又事實之認定
    ，應憑證據，如未能發現相當證據，或證據不足以證明，自
    不能以推測或擬制之方法，以為裁判基礎；認定不利於被告
    之事實，須依積極證據，苟積極證據不足為不利於被告事實
    認定時，即應為有利於被告之認定，更不必有何有利之證據
    ；認定犯罪事實，所憑之證據，無論直接或間接證據，其為
    訴訟上之證明，須於通常一般之人均不致於有所懷疑，而得
    確信其為真實之程度者，始得據之為有罪之認定，倘其證明
    尚未達到此一程度，而有合理性懷疑之存在時，即無從為有
    罪之認定（最高法院40年臺上字第86號、30年上字第816 號
    、76年台上字第4986號判例要旨參照）。
三、公訴意旨認被告甲○○涉有上開傷害罪嫌，無非係以乙○○
    曾至煉油廠對甲○○進行會客、車號OB-3229 號自用小客車
    為被告甲○○所有及被告甲○○曾向乙○○表達對丙○○之
    不滿等事實，暨被告乙○○不認識丙○○，如何能得知丙○○之住處及長相特徵等推論為其主要論據。
四、經查：
  (一)參酌證人乙○○於本院審理具結證稱：我不認識丙○○，但
    在本案發生之前，有聽過丙○○的名字，96年3 月9 日我去
    煉油廠是去找甲○○，然後他說宿舍裡面有高梁酒，冰箱有
    小菜，叫我自己拿，後來剛好甲○○的朋友來找甲○○，不
    過甲○○不在，這個朋友就在甲○○的宿舍裡面跟我喝酒，
    然後就聊到丙○○，我不曉得甲○○的朋友叫什麼名字，他
    來主要是要找甲○○，他跟我說本來要調到紅毛港，不過紅
    毛港根本沒有什麼煉油廠，可能是我被他騙了，甲○○他那
    個朋友跟我喝喝酒之後，他就走了，但是在他走之前，他有
    跟我說到應該把丙○○槌槌，我就自言自語說這個我來處理
    就好了，我在煉油廠那裡睡了好幾天，是因為他們員工太多
    人，閒言閒語跟我說丙○○是開福斯的車子，車牌幾號，我
    記下車牌在停車場等丙○○，等到後我就一路跟著丙○○從
    高速公路下大園，當天車子裡只有我一個人等語，被告乙○○傷害丙○○之犯行與被告甲○○顯無關係，是被告甲○○
    就乙○○傷害丙○○之犯行是否有犯意聯絡及行為分擔，至
    有可疑。
  (二)此外，乙○○在與丙○○以電話通話時，亦一再強調係某位
    欲調至紅毛港之人請其出面教訓丙○○，其傷害丙○○之事
    與被告甲○○無關等情，亦有錄音譯文在卷可考，由此益徵
    乙○○上開證詞並非刻意杜撰。
  (三)又證人丙○○於本院審理時雖具結證稱：打我的人是坐上車
    子的右前側，所以打我的人並不是開車的人，而是另有一人
    開車等語，然其此部分證詞與證人乙○○之證述內容並非一
    致，其證詞是否無誤，尚非無疑。且證人丙○○既另證稱：
    他們調頭回來開得很快，我沒有看到長相等語，縱認丙○○
    所述係二人同往行兇之證述為真，亦難憑此即遽認同行者為
    被告甲○○。
  (四)另查，來賓會客通知單及車號OB-3229 號自用小客車之車籍
    資料僅能證明乙○○曾至煉油廠找甲○○，及該車為甲○○
    所有等事實，尚無法證明被告甲○○為傷害丙○○之共犯。
    而檢察官所指丙○○之住處及長相特徵係甲○○所告知乙節
    ，因缺乏積極證據可資證明而僅屬推論，自難採為認定被告
    甲○○有罪之基礎。況被告乙○○得知丙○○特徵及住處之
    過程，業經乙○○於本院審理時證述甚詳，稽此益徵公訴人
    所為之上開推論非可採信。至被告甲○○雖曾向乙○○表達
    對丙○○之不滿，然此亦非足以證明被告甲○○犯罪之積極
    證據。
五、綜上論述，本件公訴意旨所憑事證尚無從形成被告甲○○有
    罪論斷之確信，此外，復查無其他積極事證足以證明被告甲○○確有共同傷害丙○○之犯行，自屬不能證明其犯罪，揆
    諸首揭法條、判例要旨及說明，應諭知被告甲○○無罪之判
    決。
據上論斷，應依刑事訴訟法第299 條第1 項前段、第301 條第1
項，刑法第277 條第1 項、第41條第1 項前段，中華民國九十六
年罪犯減刑條例第2 條第1 項第3 款、第7 條、第9 條，刑法施
行法第1 條之1 第1 項、第2 項前段，判決如主文。
本案經檢察官許曉微到庭執行職務。
中    華    民    國    97    年    5     月    16    日
                刑事第十一庭    法  官  魏于傑
上正本證明與原本無異。
如不服本判決，得於收受判決正本後10日內，向本院提出上訴狀
。
                                書記官  林怡君
中    華    民    國    97    年    5     月    23    日
本案論罪科刑主要法條：
中華民國刑法第277條第1項
（普通傷害罪）
傷害人之身體或健康者，處 3 年以下有期徒刑、拘役或 1 千元
以下罰金。


司法院資訊處製作；財團法人民間司法改革基金會備份。
